【裁判字號】    97,交易,30
【裁判日期】    970529
【裁判案由】    過失致死
【裁判全文】
臺灣宜蘭地方法院刑事判決              97年度交易字第30號
公  訴  人  臺灣宜蘭地方法院檢察署檢察官
被      告  乙○○
上列被告因過失致死案件，經檢察官提起公訴（97年度偵字第14
0號），嗣於本院準備程序進行中，被告先就被訴事實為有罪之
陳述，經裁定進行簡式審判程序，本院判決如下：
    主  文
乙○○因過失致人於死，處有期徒刑捌月。減為有期徒刑肆月，
如易科罰金，以新臺幣壹仟元折算壹日。緩刑貳年。
    事  實
一、乙○○於民國96年2月16日凌晨5時許，駕駛車牌號9T-5855
    號自用小客車，沿宜蘭縣宜蘭市○○路由北往南方向（即往
    宜蘭市區方向）行駛，於同日凌晨5時23分許，行經最高速
    限時速50公里之宜蘭市○○路宜蘭橋時，原應注意汽車行駛
    時駕駛人應注意車前狀況，並隨時採取必要之安全措施，且
    行車速度，應依標誌或標線之規定，不得超速行駛，而依當
    時天候晴、夜間有照明、柏油路面、路面乾燥、路面無缺陷
    、路面無障礙物、視距良好等情事，並無不能注意情事，詎
    其疏未注意前方行人安全並採取必要之安全措施，即貿然以
    時速70公里左右之速度超速疾駛進入宜蘭市○○路宜蘭橋，
    以致於宜蘭市○○路宜蘭橋南端因煞避不及，其所駕自用小
    客車車頭撞擊前方行人李吳秀娥，致李吳秀娥因而受有顱骨
    骨折併深度昏迷、頸部挫傷及血腫、腹腔及後腹腔出血、脾
    臟及膀胱破裂、背部挫傷、骨盆骨折及血腫、右股骨頸骨折
    、四肢多處挫傷等傷害，經送醫急救後，延至96年2月17日
    凌晨2時20分許，仍因顱內出血、脾臟破裂、多重外傷、出
    血性休克而不治死亡。乙○○肇事後，於有偵查權限之機關
    及公務員發覺其犯罪前，即主動打電話報警，並向警員自承
    肇事，自願接受裁判。
二、案經死者李吳秀娥之配偶甲○○告訴及宜蘭縣警察局宜蘭分
    局報請臺灣宜蘭地方法院檢察署檢察官相驗後偵查起訴，嗣
    於本院準備程序進行中，被告先就被訴事實為有罪之陳述，
    經裁定進行簡式審判程序。
    理  由
一、上揭犯罪事實，業據被告乙○○於警詢、檢察官偵訊時及本
    院審理時坦承不諱，核與證人即被害人李吳秀娥之配偶甲○
    ○指訴李吳秀娥因車禍受傷不治死亡之情節相符，復有道路
    交通事故現場圖、道路交通事故調查報告表各一件及事故現
    場照片二十三張在卷可稽。而被害人李吳秀娥確因本件車禍
    導致受有顱骨骨折併深度昏迷、頸部挫傷及血腫、腹腔及後
    腹腔出血、脾臟及膀胱破裂、背部挫傷、骨盆骨折及血腫、
    右股骨頸骨折、四肢多處挫傷等傷害，經送醫急救後，延至
    96年2月17日凌晨2時20分許，仍因顱內出血、脾臟破裂、多
    重外傷、出血性休克而不治死亡等情，亦有署立宜蘭醫院驗
    傷診斷書一件可佐，並經臺灣宜蘭地方法院檢察署檢察官會
    同法醫師相驗屬實，製有相驗筆錄、相驗屍體證明書、驗斷
    書各一件及相驗相片五張附卷足憑。
二、按汽車行駛時，駕駛人應注意車前狀況，隨時採取必要之安
    全措施；行車速度，依速限標誌或標線之規定，不得超速行
    駛，道路交通安全規則第94條第3項、第93條第1項分別定有
    明文，被告乙○○為已考領駕駛執照之駕駛人，對此實難諉
    稱不知，其駕車行經最高速限時速50公里之宜蘭市○○路宜
    蘭橋時，本應注意遵守上開規定，且依卷附前揭道路交通事
    故調查報告表所載，於事故當時之天候晴、夜間有照明、柏
    油路面、路面乾燥、路面無缺陷、路面無障礙物、視距良好
    等情形，並無不能注意之情事，被告竟疏未注意車前狀況及
    採取必要之安全措施，且以時速70公里左右之速度超速行駛
    ，以致於宜蘭市○○路宜蘭橋南端因煞避不及，撞擊前方行
    人李吳秀娥，肇致本件車禍發生，其駕駛行為顯有過失。且
    本件車禍經送臺灣省基宜區車輛行車事故鑑定委員會、臺灣
    省車輛行車事故覆議鑑定委員會鑑定肇事責任，其鑑定結果
    認為「乙○○駕駛自小客車，超速行駛且疏未注意車前狀況
    ，為肇事原因。」，此有臺灣省基宜區車輛行車事故鑑定委
    員會基宜區第960233號案鑑定意見書、臺灣省車輛行車事故
    覆議鑑定委員會96年8月30日府覆議字第0966202704號函附
    卷可參。至於前述鑑定及覆議鑑定意見雖另認為「依乙○○
    單方說詞，行人李吳雪娥，違規於分向限制線路段穿越道路
    ，且疏未注意左右來車，亦為肇事原因」，惟縱使被害人李
    吳雪娥就本件車禍之發生有違規於分向限制線路段穿越道路
    ，且疏未注意左右來車之疏未，然仍無從因此而解免被告所
    應負之上開過失責任，附此敘明。
三、被害人李吳雪娥確實因本件車禍受傷而不治死亡，且被告乙
    ○○就本件車禍之發生確實有過失等事實，均已認定在前，
    是被告之過失行為與被害人之死亡間，顯具有相當因果關係
    。
四、綜上所述，足徵被告乙○○首揭自白確與事實相符，本件事
    證已臻明確，被告之犯行堪予認定，應依法論科。
五、核被告乙○○所為，係犯刑法第276條第1項之過失致人於死
    罪。被告肇事後，於有偵查權限之機關及公務員發覺其犯罪
    前即主動打電話報警，並向員警自承肇事，自願接受裁判之
    事實，業據被告於本院審理時陳明在卷，並有宜蘭縣警察局
    處理相驗案件報驗書、宜蘭縣警察局宜蘭分局道路交通事故
    肇事人自首情形紀錄表附卷可參，是被告已符自首之要件，
    爰依刑法第62條前段之規定減輕其刑。茲審酌被告之品行、
    智識程度、就本件車禍之發生有超速行駛及疏未注意車前狀
    況之過失，其過失程度之輕重、所生危害、犯罪後已自首坦
    承犯行，並與被害人家屬達成民事調解（參見卷附之調解筆
    錄）等一切情狀，量處被告有期徒刑八月，並依中華民國九
    十六年罪犯減刑條例第2條第1項第3款之規定，減為有期徒
    刑四月，且依同條例第9條之規定，併諭知如易科罰金，以
    新臺幣一千元折算一日，以示懲儆。又被告前未曾因故意犯
    罪受有期徒刑以上刑之宣告，此有臺灣高等法院被告前案紀
    錄表一件在卷可稽，其因一時疏失致罹刑章，經此審理教訓
    後，當知警惕而無再犯之虞，故本院認所宣告之刑以暫不執
    行為適當，爰併宣告緩刑二年，以啟自新。
據上論斷，應依刑事訴訟法第284條之1、第273條之1第1項、第
299條第1項前段，刑法第276條第1項、第62條前段、第41條第1
項前段、第74條第1項第1款，刑法施行法第1條之1，中華民國九
十六年罪犯減刑條例第2條第1項第3款、第7條、第9條，判決如
主文。
本案經檢察官吳廣莉到庭執行職務。
中    華    民    國    97    年    5     月    29    日
                  刑事第三庭法  官  劉家祥
以上正本證明與原本無異。
如不服本判決應於收受本判決後10日內向本院提出上訴書狀，並
應敘述具體理由。若未敘述理由者，應於上訴期間屆滿後20日內
向本院補提理由書狀(均須按他造當事人之人數附繕本)。
                            書記官  劉謹翊
中    華    民    國    97    年    5     月    30    日
附錄本案論罪科刑法條全文：
中華民國刑法第276條第1項（過失致死罪）
因過失致人於死者，處2年以下有期徒刑、拘役或2千元以下罰金
。
中華民國刑法施行法第1條之1
中華民國九十四年一月七日刑法修正施行後，刑法分則編所定罰
金之貨幣單位為新臺幣。
九十四年一月七日刑法修正時，刑法分則編未修正之條文定有罰
金者，自九十四年一月七日刑法修正施行後，就其所定數額提高
為三十倍。但七十二年六月二十六日至九十四年一月七日新增或
修正之條文，就其所定數額提高為三倍。
中華民國九十六年罪犯減刑條例第2條
犯罪在中華民國九十六年四月二十四日以前者，除本特例另有規
定外，依下列規定減刑:
一、死刑減為無期徒刑。
二、無期徒刑減為有期徒刑二十年。
三、有期徒刑、拘役或罰金，減為其刑期或金額二分之ㄧ。
緩刑或假釋中之人犯，於本條例施行之日起，視為已依前項規定
減其宣告刑，毋庸聲請裁定減刑。但經撤銷緩刑之宣告或假釋者
，仍應依本條例規定聲請裁定減刑。
中華民國九十六年罪犯減刑條例第9條
犯最重本刑為五年以下有期徒刑以下之刑之罪，依本條例規定減
為六月以下有期徒刑、拘役者，應於為減刑裁判時，並諭知易科
罰金折算之標準。


司法院資訊處製作；財團法人民間司法改革基金會備份。
